【裁判字號】    92,訴,76
【裁判日期】    920227
【裁判案由】    毒品危害防制條例
【裁判全文】
臺灣臺北地方法院刑事判決                            九十二年度訴字第七六號
    公  訴  人  臺灣臺北地方法院檢察署檢察官
    被      告  甲○○
    右  一  人
    選任辯護人  劉榖榮律師
    被      告  丙○○
    右  一  人
    選任辯護人  謝傑律師
右列被告因違反毒品危害防制條例案件，經檢察官提起公訴（九十一年度偵字第二四
三五八號），本院判決如左：
    主  文
甲○○販賣第二級毒品，處有期徒刑柒年陸月，扣案之第二級毒品ＭＤＭＡ（共計壹
仟顆）、第三級毒品Ｋ他命壹小袋（淨重玖點伍伍玖伍公克，驗餘淨重玖點肆壹伍柒
公克）均沒收並銷燬之，扣案紙盒壹個、零錢包壹個、手提袋壹只、國際牌ＧＤ九二
行動電話（含ＳＩＭ卡）壹具、國際牌ＧＤ七五行動電話（含ＳＩＭ卡）壹具均沒收
，供犯罪所用之財物新臺幣拾柒萬貳仟貳佰伍拾元沒收之，如全部或一部不能沒收時
，以其財產抵償之；又持有第二級毒品，處有期徒刑貳月，扣案之大麻煙葉壹瓶（淨
重零點伍陸零柒公克，驗餘淨重零點參零肆捌公克）沒收銷燬之；應執行有期徒刑柒
年陸月，扣案之第二級毒品ＭＤＭＡ（共計壹仟顆）、第三級毒品Ｋ他命壹小袋（淨
重玖點伍伍玖伍五公克，驗餘淨重玖點肆壹伍柒公克）、大麻煙葉壹瓶（淨重零點伍
陸零柒公克，驗餘淨重零點參零肆捌公克）均沒收銷燬之，扣案之紙盒壹個、零錢包
壹個、手提袋壹只、國際牌ＧＤ九二行動電話（含ＳＩＭ卡）壹具、國際牌ＧＤ七五
行動電話（含ＳＩＭ卡）壹具均沒收，供犯罪所用之財物新臺幣拾柒萬貳仟貳佰伍拾
元沒收之，如全部或一部不能沒收時，以其財產抵償之。丙○○販賣第二級毒品，處
有期徒刑捌年，扣案之三星牌行動電話（含ＳＩＭ卡）壹具沒收。
    事  實
一、甲○○欲自行施用第二級毒品大麻，於民國九十一年十二月二日凌晨在不詳地點
    購入第二級毒品大麻煙葉一瓶（淨重０．五六０七公克，驗餘淨重０．三０四八
    公克）而持有，其另行起意，意圖營利，欲以高於販入價格五元之一百五十元價
    格出售第二級毒品ＭＤＭＡ一千顆予綽號「小偉」者及以高於販入之價格出售第
    三級毒品Ｋ他命十公克予不詳姓名者及欲自行施用前揭毒品，於九十一年十二月
    二日凌晨零時六分許，以行動電話與丙○○（綽號「魚兒」起訴書誤載為「于兒
    」）聯絡，向丙○○販入第二級毒品ＭＤＭＡ黃色ＸＬ一百五十顆、皇冠一百顆
    、飛鳥三百顆、ＳＥＶＥＮ三百五十顆、白鑽二百五十顆（ＸＬ、皇冠、飛鳥、
    ＳＥＶＥＮ、白鑽均為ＭＤＭＡ種類之代稱），共計為一千一百五十顆，及於同
    日中午十二時四十八分續向丙○○販入十公克之第三級毒品Ｋ他命十公克，賺取
    差價以營利，丙○○即意圖營利，以高於販入價格之第二級毒品ＭＤＭＡ每顆一
    百四十五元總價十六萬六千七百五十元之價格及第三級毒品Ｋ他命十公克五千五
    百元之價格，販賣前揭第二級毒品及第三級毒品予甲○○，經丙○○以行動電話
    向他人販入前揭毒品後，二人約定於同日下午五時許交易，甲○○即以每顆一百
    五十元之價格，販賣前揭第二級毒品ＭＤＭＡ予綽號「小偉」者，於同日下午四
    時許，至台北市西門町誠品百貨三樓廁所內，向綽號「小偉」者取得購買毒品所
    需之款項十五萬元（起訴書誤載為十七萬元），其自行預備二萬二千二百五十元
    ，共計十七萬二千二百五十元，甲○○與丙○○二人即依約至台北市○○路與民
    權東路口交易，於九十一年十二月二日下午五時五十分許，在台北市○○路三
    二號前，丙○○甫交付以紙盒裝載之前揭第二級毒品共計ＭＤＭＡ一千一百四十
    七顆及Ｋ他命一小袋（淨重九．五五九五公克，驗餘淨重九．四一五七公克）予
    甲○○時，旋為台北市憲兵隊當場查獲，並於甲○○所有之手提袋內扣得前揭紙
    盒裝載之第二級毒品ＭＤＭＡ一千一百四十七顆及於零錢袋中查扣第三級毒品Ｋ
    他命一小袋（淨重九．五五九五公克，驗餘淨重九．四一五七公克）、大麻煙葉
    一瓶（淨重０．五六０七公克，驗餘淨重０．三０四八公克），其所有供販入前
    揭毒品所用之現金十七萬元（另有餘款未據扣案，業經甲○○花用殆盡）、供交
    易毒品所用之國際牌ＧＤ九二行動電話（含ＳＩＭ卡）一具、國際牌ＧＤ七五行
    動電話（含ＳＩＭ卡）一具及安眠藥六顆、其另行於同日向綽號「阿威」者以一
    萬元購入欲自行施用之第二級毒品ＭＤＭＡ三十二顆（其連續施用第二級毒品部
    分未據聲請觀察勒戒）、第三級毒品Ｋ他命五瓶（淨重三．八八九八公克，驗餘
    淨重三．六四五四公克），於丙○○身上查扣其所有供交易毒品所用之三星牌行
    動電話（含ＳＩＭ卡）一具及另行持有之諾基亞行動電話（含ＳＩＭ卡）一具。
二、案經台北市憲兵隊報請臺灣臺北地方法院檢察署檢察官偵查起訴，並經公訴人當
    庭追加起訴被告甲○○持有第二級毒品大麻部分。
    理  由
一、訊據被告甲○○除坦承持有第二級毒品大麻欲自行施用及向被告丙○○購入一千
    一百五十顆ＭＤＭＡ及十公克之Ｋ他命外，餘均矢口否認，辯稱：其有自行施用
    第二級毒品ＭＤＭＡ及第三級毒品Ｋ他命之習慣，因貪小便宜與綽號「小偉」者
    共同購買ＭＤＭＡ搖頭丸及Ｋ他命以圖大量購入價格較為低廉，綽號「小偉」者
    欲購買ＭＤＭＡ一千顆，其自行購買一百五十顆，且二人共同購入Ｋ他命自行施
    用，故綽號「小偉」者交付十五萬元，其自行提供二萬二千二百五十元，以總價
    十七萬二千二百五十元購買前揭毒品，其替綽號「小偉」者購買一千顆ＭＤＭＡ
    並不知他要做何用，其購入一百五十顆係為自行施用，因害怕被家人知道自己有
    服用搖頭丸之習慣，故於警偵訊中佯稱全部係替綽號「小偉」者購入，可獲得代
    價五千元，其確實有施用第二級毒品ＭＤＭＡ的習慣，一星期施用二、三顆搖頭
    丸，只是因期中考而暫時未予施用云云，被告丙○○雖坦承交付事實欄所載前揭
    毒品予被告甲○○外，然矢口否認涉有販賣第二級毒品ＭＤＭＡ之犯行，辯稱：
    其並未圖利，僅係幫友人甲○○調貨云云，惟查：
    （一）被告丙○○以每顆第二級毒品ＭＤＭＡ一百四十五元之代價出售予被告沈
          安東得以獲利之事實，有被告甲○○於九十一年二月十二日凌晨零時六分
          以0000000000號行動電話撥打0000000000號電話予
          被告丙○○時，被告丙○○自稱「如果我再給你降下來的話，我就等於沒
          賺了．．我是一四五啊．．如果是這樣子的話我就可以跟人家商量，看人
          家可不可以再調五百件給我，因為這樣我才會有賺」，有九十一年二月十
          二日之通訊監察作業報告表譯文在卷可參，並據被告甲○○、丙○○二人
          坦承其內之譯文確為其二人之對話，扣案之國際牌ＧＤ九二行動電話（含
          ＳＩＭ卡）一具、國際牌ＧＤ七五行動電話（含ＳＩＭ卡）一具為被告沈
          安東所有供交易毒品所用，扣案之三星牌行動電話（含ＳＩＭ卡）一具為
          被告丙○○供交易毒品所用，證人乙○○亦到庭證稱：其因販賣ＭＤＭＡ
          搖頭丸為警查獲，其知道被告丙○○也是在販賣ＭＤＭＡ，二人都是販賣
          上千顆，屬同等級的，但其販賣的是Ｍ及微笑的種類，二人貨品種類不相
          同，不會互相買賣，被告丙○○販賣的是如同起訴書所載的種類，曾經打
          電話向其調貨，但其販賣的是不同種類而交易不成，如果別人有貨其會幫
          忙介紹，其於十二月初被查獲時行情一顆ＭＤＭＡ為一百二十五元，以一
          百三十元出售，每種牌子價格相差不多，本件並非其販賣予被告丙○○，
          其曾回復被告丙○○找不到他要的貨，其二人是不同線的。如果沒有利益
          的事，被告為什麼要做？就像其在販賣，如果沒有利益，為什麼要替別人
          問等語明確（見本院九十二年二月十八日審理筆錄），被告亦坦承其以每
          顆一百四十五元之價格出售第二級毒品ＭＤＭＡ予被告甲○○，共計一千
          一百五十顆，總價十六萬六千七百五十元，Ｋ他命十公克總價五千五百元
          ，按政府查緝毒品甚嚴，被告丙○○當無冒此危險為他人調取數量如此龐
          大之毒品而無獲利之可能，則依前所述，被告丙○○出售前揭第二級毒品
          及Ｋ他命有營利之意圖，應可認定。
    （二）次查，公訴人雖認被告甲○○係與綽號「小偉」者共同販賣第二級毒品Ｍ
          ＤＭＡ而共同購入一千一百五十顆ＭＤＭＡ，惟被告甲○○供稱綽號「小
          偉」者僅欲購買一千顆ＭＤＭＡ，其為自行施用而購入一百五十顆ＭＤＭ
          Ａ，綽號「小偉」者交付之現金亦僅為十五萬元，餘款係其自行支出，且
          被告於警偵訊及本院初訊時均供稱其此次為綽號「小偉」者購入ＭＤＭＡ
          可獲利五千元，則依被告甲○○於九十一年十二月二日凌晨零時六分撥打
          前揭行動電話予被告丙○○之通話中稱其利潤每顆為五元，此筆交易之風
          險為利潤五仟元，有前揭通訊監察作業報告表譯文在卷可憑，則被告一顆
          出售予綽號「小偉」者為一百五十元，販賣一千顆，得款十五萬元，核與
          被告所辯相符，被告甲○○亦供稱其不知綽號「小偉」者購入係做何用途
          ，則被告係販賣一千顆ＭＤＭＡ予綽號「小偉」者而非與綽號「小偉」者
          共同販賣前揭毒品予不特定人之事實，應可認定，公訴人所指其與綽號「
          小偉」者係基於共同販賣毒品之犯意聯絡，容有誤會。至被告甲○○辯稱
          綽號「小偉」者所交付之十五萬元係包含與其合購之Ｋ他命十公克一人一
          半，惟綽號「小偉」者如僅係以每顆一百四十五元之價格購買ＭＤＭＡ一
          千顆，則其僅需支付十四萬五千元，餘款五千元用以購買Ｋ他命，而被告
          支付二萬二千二百五十元購買ＭＤＭＡ一百五十顆，需款二萬一千七百五
          十元，餘款僅有五百元用以支付購買Ｋ他命，尚不足以與綽號「小偉」者
          均分Ｋ他命，且查，被告甲○○供稱綽號「小偉」者係於九十一年十二月
          一日即接獲綽號「小偉」者要購買Ｋ他命云云，惟其自承為警查扣另外之
          Ｋ他命五瓶（淨重三．八八九八公克，驗餘淨重三．六四五四公克）係其
          另於十二月二日凌晨向綽號「阿威」者購入尚未施用（見偵查卷第六四頁
          ），而其與被告丙○○之通訊紀錄中，於十二月二日自凌晨零時六分起至
          中午十二時四十六分前，均未提及購買Ｋ他命之事，於中午十二時四十六
          分始於電話中告知被告丙○○「那個人可能會拿一百克Ｋ他命，我想先拿
          十克結晶的」，被告丙○○始以電話向他人調取十公克之Ｋ他命，於同日
          下午十一時五十九分於電話中告知被告丙○○「接一百克Ｋ他命的人我有
          拿結晶給他看，他覺得不錯，他想先拿十公克，有沒有辦法？」於五時十
          九分被告丙○○以電話詢問其是否要一百克的Ｋ他命，其稱其要先購買十
          公克之Ｋ他命，有前揭通訊監察作業報告表譯文在卷足憑，則被告甲○○
          所辯其係於九十二年十二月一日即受綽號「小偉」者之託購買ＭＤＭＡ一
          千顆及Ｋ他命二人均分云云，顯不足採信，被告甲○○向綽號「小偉」者
          收取之十五萬元純係綽號「小偉」者支付用以購買一千顆ＭＤＭＡ之對價
          ，其欲另行販賣Ｋ他命予他人，於十二月二日午間始向被告丙○○購買Ｋ
          他命十公克之事實，至為明確。
    （三）按被告甲○○以每顆ＭＤＭＡ一百四十五元之代價購入，以每顆一百五十
          元之價格出售予綽號「小偉」者，其自承綽號「小偉」者需要一千顆而其
          收取代價十五萬元，則其出售之價格，顯高於販入之價格，且其於本院九
          十一年十二月三日訊問時坦承其幫綽號「小偉」者買毒品可獲利五千元（
          見本院九十一年十二月三日訊問筆錄），則其已收受綽號「小偉」者支付
          之十五萬元價款，其向被告丙○○販入ＭＤＭＡ有營利之意圖，至為明確
          。而被告甲○○向被告丙○○購買Ｋ他命指定要結晶品，因曾展示該種Ｋ
          他命結晶品予他人，該不詳姓名者欲購買一百公克，先向其購入十公克以
          試貨，則被告甲○○如無營利之意圖，尚無冒為警查獲之危險，自行出資
          為他人先行購入十公克之Ｋ他命，其向被告丙○○販入十公克之Ｋ他命顯
          係基於營利之意圖  ，亦可認定。
    （四）且查，自被告甲○○身上扣案由被告丙○○所交付之一千一百四十七顆藥
          丸及粉末一包經國防部憲兵司令部刑事鑑識中心鑑定，藥丸均有第二級毒
          品ＭＤＭＡ成分，該包粉末有Ｋ他命成份（淨重九．五五九五公克，驗餘
          淨重九．四一五七公克），被告甲○○欲自行施用向綽號「阿威」者購入
          而持有之煙葉、藥丸、粉末五瓶，經國防部憲兵司令部刑事鑑識中心鑑定
          ，分別有Ｋ他命及大麻成分、ＭＤＭＡ成分及Ｋ他命成分，均有鑑定通知
          書在卷足憑，則本件事證明確，被告二人犯行均堪認定。
二、按販賣毒品行為，並不以販入之後復行賣出為要件，只要以營利為目的，將毒品
    購入或賣出，有一於此，其犯罪即為完成。行為人以販賣圖利之意思購入，雖於
    出售，已議定價格尚未交付之際，即被當場查獲，仍屬犯罪既遂，又行為人係基
    於販賣毒品營利之犯意而販入，縱未及賣出，仍成立販賣罪。次按，以自己之計
    算，將販入之毒品，再行出賣，係單獨正犯，不因毒品係向他人買入後再行賣出
    ，而與其前手成立販賣毒品罪之共同正犯（最高法院六十七年台上字第二五００
    號判例、九十一年度台上字第三四五０號、九十一年度台上字第一一一四號判決
    參照）。核被告甲○○所為，係違反毒品危害防制條例第四條第二項之販賣第二
    級毒品罪、第四條第三項之販賣第三級毒品罪、第十一條第二項之持有第二級毒
    品罪。被告甲○○持有第二級毒品大麻部分於起訴書論罪法條雖未記載，惟此部
    分犯罪事實業據起訴書於犯罪事實載明，且經公訴人當庭追加起訴，並經本院諭
    知被告，自在本院所得審理範圍內。核被告丙○○所為，係違反毒品危害防制條
    例第四條第二項之販賣第二級毒品罪、第四條第三項之販賣第三級毒品罪。公訴
    人認被告甲○○係與綽號「小偉」者共同犯罪，惟被告甲○○係販賣ＭＤＭＡ予
    綽號「小偉」者，並非與綽號「小偉」者共同犯罪，業如前述，公訴意旨容有誤
    會。被告二人非法持有第二級毒品ＭＤＭＡ及第三級毒品Ｋ他命之低度行為，應
    為非法販賣之高度行為所吸收，均不另論罪。被告甲○○同時向被告丙○○販入
    第二級毒品ＭＤＭＡ及第三級毒品Ｋ他命及被告丙○○同時販賣前二種毒品予被
    告甲○○，均係以一行為觸犯二罪名，為想像競合犯，依刑法第五十五條之規定
    ，均應從較重之販賣第二級毒品罪處斷。被告甲○○所犯販賣第二級毒品罪及持
    有第二級毒品罪二罪之間，犯意各別，行為互殊，應予分論併罰。爰審酌被告甲
    ○○為輔仁大學在學學生，並無犯罪前科紀錄，被告丙○○除曾經觀察勒戒後經
    臺灣臺北地方法院檢察署檢察官為不起訴處分外，並無其他犯罪前科紀錄，其二
    人均甫成年，不思以正當之途逕靠己力謀生，竟以販賣大量毒品以圖利，其等犯
    罪之動機、目的、手段，造成社會之危害及犯罪後二人均表示不知所為係觸犯重
    罪，願意接受司法判決之態度等一切情狀，分別量處如主文所示之刑，並對被告
    甲○○定其應執行刑，以資懲儆。扣案被告甲○○持有之第二級毒品ＭＤＭＡ共
    計一千顆、第三級毒品Ｋ他命一小袋（淨重九．五五九五公克，驗餘淨重九．四
    一五七公克）及大麻煙葉一瓶（淨重０．五六０七公克，驗餘淨重０．三０四八
    公克）均為毒品違禁物，有國防部憲兵司令部刑事鑑識中心鑑定通知書在卷可憑
    ，均應依毒品危害防制條例第十八條第一項前段規定沒收銷燬之。又被告甲○○
    坦承係持現金十七萬二千二百五十元向被告丙○○販入前揭毒品，核與被告二人
    前揭通訊監察作業報告表譯文所載相符，被告甲○○復坦承另二千二百五十元未
    據扣案，惟已花用殆盡，則扣案之現金十七萬元及未扣案之二千二百五十元均為
    為被告甲○○供販賣毒品犯罪所用之財物，應依毒品危害防制條例第十九條第一
    項規定併予宣告沒收之，如全部或一部不能沒收時，以其財產抵償之。扣案被告
    甲○○持有之紙盒壹個、零錢包一個、手提袋一只、國際牌ＧＤ九二行動電話（
    含ＳＩＭ卡）一具、國際牌ＧＤ七五行動電話（含ＳＩＭ卡）一具均為其所有供
    販賣毒品犯罪所用之財物，業據其供承在卷，扣案被告丙○○所持有之三星牌行
    動電話（含ＳＩＭ卡）一具，為其所有供販賣毒品犯罪所用之財物，業據其供承
    在卷，均應依毒品危害防制條例第十九條第一項規定併予宣告沒收之。
三、至被告甲○○坦承其涉有連續施用第二級毒品犯行，一星期施用二次，故除為販
    賣予綽號「小偉」者而販入一千顆ＭＤＭＡ外，其另自行購入一百五十顆ＭＤＭ
    Ａ預備施用，惟被告丙○○所交付僅交付一千一百四十七顆ＭＤＭＡ，其扣除欲
    販賣予綽號「小偉」者一千顆所餘一百四十七顆，及其另向綽號「阿威」者購入
    第二級毒品ＭＤＭＡ三十二顆，核其所存放之位置與前揭被告丙○○所交付之位
    置顯不相同，應認係其欲自行施用第二級毒品而持有，惟其為警查獲後迄今，尚
    未經觀察勒戒，則被告另涉違反毒品危害防制條例第十條第二項之罪嫌部分，應
    由公訴人另行依法處理，其因連續施用第二級毒品ＭＤＭＡ而持有之前揭第二級
    毒品ＭＤＭＡ共計一百七十九顆，應為其所犯連續施用毒品罪之證據，爰不另於
    本案為沒收銷燬之諭知，附此敘明。又被告甲○○供稱其有施用第三級毒品Ｋ他
    命之習慣而另向綽號「阿威」者購入之Ｋ他命五瓶（淨重三．八八九八公克，驗
    餘淨重三．六四五四公克），依此部分Ｋ他命其所放置之位置確與被告丙○○所
    交付其欲販賣予他人之Ｋ他命不同，則被告所辯應可採信，核被告甲○○此部分
    所為，並未觸犯刑章，爰不另為沒收之諭知，應另由檢察官依法單獨聲請宣告沒
    收，併此敘明。又扣案丙○○所持有之諾基亞行動電話（含ＳＩＭ卡）一具經其
    供稱係專為與女友聯繫所用，依卷內之資料復查無其他積極證據足認該支電話係
    其供犯罪所用，爰不另為沒收之諭知，附此敘明。
據上論斷，應依刑事訴訟法第二百九十九條第一項前段，毒品危害防制條例第四條第
二項、第三項、第十一條第二項、第十八條第一項前段、第十九條第一項，刑法第十
一條、第五十五條、第五十一條第五款，判決如主文。
本案經檢察官陳佳秀到庭執行職務
中      華      民      國    九十二    年      二      月    二十七    日
                                      臺灣臺北地方法院刑事第九庭
                                          法  官  沈君玲
右正本證明與原本無異。
如不服本判決，應於判決送達後十日內，向本院提出上訴狀。
                                          書記官  蔡梅蓮
中      華      民      國      九十二      年    三    月      三      日
附錄本案所犯法條全文
毒品危害防制條例第十一條
持有第一級毒品者，處三年以下有期徒刑、拘役或新台幣五萬元以下罰金
。
持有第二級毒品者，處二年以下有期徒刑、拘役或新台幣三萬元以下罰金
。
持有專供製造或施用毒品之器具者，處一年以下有期徒刑、拘役或新台幣
一萬元以下罰金。
毒品危害防制條例第四條
製造、運輸、販賣第一級毒品者，處死刑或無期徒刑；處無期徒刑者，得
併科新台幣一千萬元以下罰金。
製造、運輸、販賣第二級毒品者，處無期徒刑或七年以上有期徒刑，得併
科新台幣七百萬元以下罰金。
製造、運輸、販賣第三級毒品者，處五年以上有期徒刑，得併科新台幣五
百萬元以下罰金。
製造、運輸、販賣專供製造或施用毒品之器具者，處一年以上七年以下有
期徒刑，得併科新台幣一百萬元以下罰金。
前四項之未遂犯罰之。


司法院資訊處製作；財團法人民間司法改革基金會備份。
